【裁判字號】    99,監宣,325
【裁判日期】    991116
【裁判案由】    聲請監護宣告等
【裁判全文】
臺灣高雄地方法院民事裁定             99年度監宣字第325號
聲   請   人  乙○○
受監護宣告人  甲○○
上列聲請人聲請監護宣告等事件，本院裁定如下：
    主    文
宣告甲○○（女，民國○○年○ 月○ 日生，身分證統一編號：Ｚ000
000000號）為受監護宣告之人。
選定丙○○（男，民國○○年○ 月○○日生，身分證統一編號：Ｚ000
000000號）為受監護宣告人甲○○之監護人。
指定聲請人乙○○（男，民國○○年○○月○ 日生，身分證統一編號
：Ｚ000000000號）為會同開具財產清冊之人。
聲請程序費用由受監護宣告人甲○○負擔。
    理    由
一、聲請意旨略以：應受監護人甲○○為聲請人之姊，甲○○於
    民國91年6 月27日因極重度障礙，致不能為意思表示或受意
    思表示，或不能辨識其意思表示之效果，有身心殘障手冊可
    證，惟尚有申請保險之需求，為此，依民法第14條第1 項、
    民事訴訟法第597 條第1 項規定，准予對甲○○為監護宣告
    ，並選定丙○○為甲○○之監護人；指定聲請人乙○○為會
    同開具財產清冊之人等語。
二、按「對於因精神障礙或其他心智缺陷，致不能為意思表示或
    受意思表示，或不能辨識其意思表示之效果者，法院得因本
    人、配偶、四親等內之親屬、最近一年有同居事實之其他親
    屬、檢察官、主管機關或社會福利機構之聲請，為監護之宣
    告」，98年11月23日修正生效之民法第14條第1 項定有明文
    ；次按「法院為監護之宣告時，應依職權就配偶、四親等內
    之親屬、最近一年有同居事實之其他親屬、主管機關、社會
    福利機構或其他適當之人選定一人或數人為監護人，並同時
    指定會同開具財產清冊之人」，98年11月23日修正生效之民
    法第1111條第1 項亦有明文規定。
三、經查：
  (一)聲請人主張之上開事實，業據其提出身心障礙手冊、戶籍謄
    本、親屬系統表、同意書等件為證，並經本院於99年9 月21
    日下午3 時21分，在臨海醫院鑑定人蘇光宇醫師（現為臨海
    醫院外科醫師）面前訊問甲○○，法官當場點呼甲○○姓名
    三次，甲○○有反應，但無法用言語表達其意思，雙手攣縮
    ，下肢無力需坐輪椅行動，外觀並無異常。鑑定人蘇光宇醫
    師亦認為：甲○○因腦性麻痺，長期臥床，可以用言語稍微
    溝通，但吃飯、行動需人幫忙，無法自理，從91年5 月22日
    住到本院，純粹安養，沒有動過手術。係因器質性疾病之其
    他心智缺陷致不能為意思表示或受意思表示，或不能辨識其
    意思表示之效果等語（見本院卷99年9 月21日之勘驗筆錄）
    。綜合上情，堪認甲○○已因其他心智缺陷致不能為意思表
    示或受意思表示，或不能辨識其意思表示之效果，爰依法宣
    告甲○○為受監護宣告之人。
  (二)又聲請人聲請選定丙○○擔任甲○○之監護人乙節，查甲○○目前於高雄之臨海醫院安養，而丙○○為甲○○之大弟，
    了解其生活財產狀況，復經其兄弟姐妹同意而出具同意書在
    案，由其擔任甲○○之監護人，尚符合其最佳利益，爰選定
    丙○○為甲○○之監護人，其應負責護養、照顧及妥善治療
    甲○○身體及生活，並依民法第1112條之規定，其於執行有
    關受監護人之生活、護養療治及財產管理之職務時，應尊重
    受監護人之意思，並考量其身心狀態與生活狀況。
  (三)另聲請人聲請指定由其擔任會同開具財產清冊之人乙節，查
    乙○○為甲○○之二弟，亦瞭解甲○○其生活財產狀況，本
    院認由其擔任會同開具財產清冊之人，尚無不當，本院爰依
    上揭法條規定，指定乙○○擔任會同開具財產清冊之人。
四、又依民法第1113條準用同法第1099條、1099條之1 之規定，
    於監護開始時，監護人對於受監護宣告人甲○○之財產，應
    會同乙○○，於2 個月內開具財產清冊並陳報法院，於完成
    並陳報法院前，監護人對於受監護人之財產，僅得為管理上
    必要之行為，附此敘明。
五、依民事訴訟法第608條第1項，裁定如主文。
中    華    民    國    99    年    11    月    16    日
                        家事法庭法  官  劉建利
以上正本證明與原本無異。
本件不得抗告（主文第一項依法不得抗告；第二、三項亦經當事
人捨棄抗告，亦不得抗告）。
中    華    民    國    99    年    10    月    16    日
                                書記官  張金蘭

司法院資訊處製作；財團法人民間司法改革基金會備份。
